【裁判字號】    97,訴,2787
【裁判日期】    980630
【裁判案由】    偽造有價證券等
【裁判全文】
臺灣臺中地方法院刑事判決              97年度訴字第2787號
公  訴  人  臺灣臺中地方法院檢察署檢察官
被      告  丁○○
                    （另案在臺灣臺中監獄台中分監執行）
選任辯護人  尤榮福律師
被      告  己○○
                    （另案在臺灣台中監獄臺中分監執行）
選任辯護人  蕭智元律師
上列被告因偽造有價證券等案件，經檢察官提起公訴（96年度偵
字第29652號、97年度偵字第3896號），本院判決如下：
    主    文
丁○○犯收受贓物罪，累犯，處有期徒刑肆月；又犯偽造有價證
券罪，累犯，處有期徒刑參年參月，附表編號1之偽造支票壹張
沒收；又共同犯偽造有價證券罪，累犯，處有期徒刑參年陸月，
附表編號2之偽造支票壹張沒收。應執行有期徒刑肆年，附表編
號1、2之偽造支票各壹張均沒收。
己○○犯收受贓物罪，累犯，處有期徒刑肆月；又犯偽造有價證
券罪，累犯，處有期徒刑參年肆月，附表編號3、4之偽造支票各
壹張均沒收；又犯偽造有價證券罪，累犯，處有期徒刑參年貳月
，附表編號5之偽造支票壹張沒收；又犯偽造有價證券罪，累犯
，處有期徒刑參年貳月，附表編號6之偽造支票壹張沒收；又犯
行使偽造私文書罪，累犯，處有期徒刑伍月，偽造「洪俊良」署
押貳枚均沒收。應執行有期徒刑肆年拾月，扣案附表編號3、4
、5、6之偽造支票各壹張、偽造「洪俊良」署押貳枚均沒收。
己○○被訴偽造有價證券罪（票據號碼FNA0000000）、盜用印章
罪及偽造印章罪部分，均無罪。
    事    實
一、丁○○於民國96年8月間某日（檢察官起訴書誤載為95年8月
    間某日），基於收受贓物之犯意，在臺中縣豐原市○○路附
    近之不詳地點，自真實姓名不詳綽號「蘇仔」之男子收受游
    秉蓁所失竊之空白支票12張及印鑑章2顆、遭人偽刻之游秉
    蓁私人印章1顆（該空白支票12張係游秉蓁於96年7月28日凌
    晨，遭不明人士所竊取之18張，付款人為臺中商業銀行豐原
    分行之空白支票，號碼依續為FN0000000至0000000中之部分
    支票；印鑑章則刻「呈展彩藝社」、「游秉蓁」，為呈展彩
    藝社開立支票所用之大小章）。丁○○未經游秉蓁之授權，
    基於偽造有價證券並行使之犯意，而為如下之行為：
（一）丁○○於96年10月26日前之某時，因需錢週轉，欲向寅○○借款新臺幣（下同）4萬元，丁○○為能順利借款，意
      圖為自己不法之所有及供行使之用，於上開空白支票中票
      號為FNA0000000之支票上，填載金額為肆萬伍千元並在金
      額記載上盜蓋游秉蓁之印文1枚，並填發票日期為96年11
      月16日，且在發票人欄盜蓋呈展彩藝社及游秉蓁之印文各
      1枚，而偽造完成表彰係由呈展彩藝社所簽發，並負擔該
      紙支票所示4萬5千元票據債務意旨之有價證券支票1紙後
      ，旋即於同日，在臺中縣豐原市○○路一帶，交付寅○○
      ，供作借款之擔保而行使之。而寅○○收受該支票後，便
      於96年10月27日向臺中商業銀行豐原分行詢問支票帳戶並
      無異狀後，致寅○○誤以為上開票係呈展彩藝社所簽發而
      陷於錯誤，於同日10時遂同意借款予丁○○，並以信用卡
      向銀行預借現金4萬元再交付予丁○○。嗣因寅○○將上
      開支票交付其妻游婉婷存入台新銀行豐原分行未獲付款，
      始知上情。
（二）丁○○與戊○○未得到游秉蓁之授權同意使用FNA0000000
      之空白支票，竟共同基於偽造有價證券之犯意聯絡，於96
      年10月中旬之某日，由丁○○在上揭支票，填載發票日期
      為96年11月25日，並在發票人欄盜蓋呈展彩藝社及游秉蓁
      之印文各1枚後，未填載金額部分欲留給戊○○任意填載
      。丁○○完成上開偽造之部分行為後，即透過真實姓名不
      詳綽號「小雨」之人將上開支票以6,000元之代價出賣並
      交付給戊○○，戊○○即請不詳之女子幫其在該支票金額
      欄上填載「貳拾伍萬元正」而偽造完成表彰係由呈展彩藝
      社所簽發，並負擔該紙支票所示25萬元票據債務意旨之有
      價證券支票1紙後，於96年11月24日10時許，在臺中市○○○街40巷11號2樓交付子○○，以清償戊○○積欠子○○之25萬元債務。而子○○收受該支票後便於96年10月24
      日23時許，在上開地點交付給壬○○以該支票去周轉錢財
      ；壬○○再於96年10月25日16時將該支票交付給卯○○以
      借款25萬元。嗣因卯○○持上開支票，於96年11月25日10
      時許，向臺中市新光銀行水湳分行提示該支票欲存入其妻
      林秀美之帳戶內而未獲付款。
二、己○○於95年9月間某日，基於收受贓物之犯意，在臺中縣
    龍井街東海村遊園北路571號丁○○住處，明知丁○○所交
    付FNA0000000號、FNA0000000號、FNA0000000號、FNA00000
    00號共4張原空白支票，係來源不明之贓物，竟仍予收受。
    又於95年10月8日，承前同一收受贓物之犯意，在臺中市警
    察局第三分局，明知丁○○所交付FNA0000000號、FNA00000
    00號、FNA0000000號、FNA0000000號、FNA0000000號、FNA0
    000000號共6張原空白支票、印鑑章2顆係來源不明之贓物，
    竟連同偽刻之游秉蓁私人印章1顆，無償予以收受。己○○
    未經游秉蓁之授權，基於偽造有價證券並行使之犯意，而為
    如下之行為：
（一）己○○因需錢週轉，於96年10月5日，於空白支票票號為
      FNA0000000、FNA0000000之支票上，分別填載金額為柒萬
      捌仟元、貳萬元並在金額記載上盜蓋游秉蓁之印文各1枚
      ，並分別填發票日期為96年11月5日、96年11月2日，且在
      發票人欄盜蓋呈展彩藝社及游秉蓁之印文各1枚，而偽造
      完成表彰係由呈展彩藝社所簽發，並負擔該紙支票所示7
      萬8千元及2萬元票據債務意旨之有價證券支票2紙後，請
      甲○○幫忙接洽癸○○以該2紙支票質押借款。甲○○於
      96年10月5日22時許，將上開2紙支票交付給癸○○作質押
      ，而借得款項9萬8千元。嗣後，癸○○於同年10月8日將
      上開2紙支票存入其所有之帳戶內而遭退票未獲付款。
（二）己○○於96年9月25日將其所有之車開至乙○○所經營之
      汽車修理廠為保養維修，其為抵償該修車債務，於空白支
      票票號為FNA0000000之支票上，填載金額為貳萬肆仟元，
      並在金額記載上盜蓋游秉蓁之印文1枚，並填發票日期為
      96年11月16日，且在發票人欄盜蓋呈展彩藝社及游秉蓁之
      印文各1枚，而偽造完成表彰係由呈展彩藝社所簽發，並
      負擔該紙支票所示2萬4千元票據債務意旨之有價證券支票
      1紙後，於同年10月6日交付上開支票及現金2千元作為修
      車之費用，並基於行使偽造文書之犯意，在車輛委修單第
      1頁及第2頁各偽簽「洪俊良」之署名1枚，用以作為承認
      乙○○修理汽車項目之內容與金額之證明，並交付予乙○○，致生損害於「洪俊良」。嗣後，乙○○將上開支票存
      入其岳母丑○○所有之國泰世華銀行帳戶內作為承租修車
      廠之租金，惟遭退票未獲付款。
（三）己○○於96年9月底之某日於張森榮所服務之臺中市○○
      路79號5樓吸引力ＫＴＶ喝酒消費後，簽帳積欠債務1萬3
      千元，遂於空白支票票號為FNA0000000號支票上，填載金
      額為貳萬伍仟元，並填發票日期為96年11月15日，且在發
      票人欄盜蓋呈展彩藝社及游秉蓁之印文各1枚，而偽造完
      成表彰係由呈展彩藝社所簽發，並負擔該紙支票所示2萬5
      千元票據債務意旨之有價證券支票1紙後，於同年10月初
      之某日在上開ＫＴＶ將上揭支票交付給張森榮作為清償債
      務之用。張森榮便於同年10月20日21時將上開支票背書交
      付丙○○作為合會之會款5千元之代價，由丙○○再找貼
      退回現金2萬元給張森榮。丙○○則持該支票作為擔保，
      質押給庚○○借得現金2萬5千元。嗣後庚○○向銀行提示
      欲將款項存入其所有之中國信託銀行帳戶內，惟遭退票未
      獲付款。
三、嗣因游秉蓁於支票失竊後申請掛失止付並向臺灣臺中地方法
    院檢察署提出告訴，由檢察官指揮員警循線追查，始知上情
    ，並由己○○於97年1月4日自行提出號碼為FNA0000000、FN
    A0000000、FNA0000000、FNA0000000、FNA0000000、FNA000
    0000之支票6張，呈展彩藝社、游秉蓁之印鑑章各1顆，偽造
    之游秉蓁之私章1顆，支票領取證1張及支票簿1本。
四、案經游秉蓁告訴及寅○○訴由臺中縣警察局豐原分局報告臺
    灣臺中地方法院檢察署檢察官偵查起訴。
    理    由
壹、程序部分
一、證人張森榮、戊○○於警詢時之供述：按被告以外之人於審
    判中經傳喚不到者，其於檢察事務官、司法警察官或司法警
    察調查中所為之陳述，經證明具有可信之特別情況，且為證
    明犯罪事實之存否所必要者，得為證據，刑事訴訟法第159
    條之3第3款定有明文。本件證人張森榮、戊○○經本院合法
    傳喚不到，並經拘提無著；惟證人戊○○於97年1月11日及
    證人張森榮於96年12月24日分別於警詢中陳述被告丁○○、
    被告己○○交付上開支票之之經過，本院認證人戊○○、張
    森榮於上開警詢之陳述距離被告丁○○、被告己○○交付支
    票之時間較近，就當時記憶自較深刻，且未深思熟慮其陳述
    之利害得失，無來自被告人情因素之可能影響，加以製作上
    開警詢筆錄之過程中，員警並無任何強暴、脅迫、恐嚇、詐
    欺或其他不正方式訊問之情形；衡諸證人戊○○、張森榮與
    被告丁○○、被告己○○之關係，就其先前於警詢時陳述，
    亦不存在有故意誣陷的動機或情境，亦即證人戊○○、張森
    榮於警詢時之陳述，確係出於任意性，未受其他外部情形之
    干擾，堪以認定。故證人戊○○、張森榮於警詢中之陳述客
    觀上應具有可信之特別情況，且為證明犯罪事實所必要，得
    為證據，自有證據能力。
二、按現行刑事訴訟法為保障被告之反對詰問權，排除具有虛偽
    危險性之傳聞證據，以求實體真實之發見，於該法第159條
    第1項明定被告以外之人於審判外之言詞或書面陳述，除法
    律有規定者外，不得作為證據。又按被告以外之人（包括證
    人、鑑定人、告訴人、被害人及共同被告等）於審判外之陳
    述雖不符刑事訴訟法第159條之1至之4等4條之規定，而經當
    事人於審判程式同意作為證據，法院審酌該言詞陳述或書面
    陳述作成時之情況，認為適當者，亦得為證據；當事人、代
    理人或辯護人於法院調查證據時，知有刑事訴訟法第159條
    第1項不得為證據之情形，而未於言詞辯論終結前聲明異議
    者，視為有前項之同意，同法第159條之5定有明文。立法意
    旨在於傳聞證據未經當事人之反對詰問予以核實，原則上先
    予排除。惟若當事人已放棄反對詰問權，於審判程序中表明
    同意該等傳聞證據可作為證據；或於言詞辯論終結前未聲明
    異議，基於尊重當事人對傳聞證據之處分權，及證據資料愈
    豐富，愈有助於真實發見之理念，且強化言詞辯論主義，使
    訴訟程序得以順暢進行，上開傳聞證據亦均具有證據能力。
    以下所列證人寅○○、子○○於審判外之言詞或書面陳述，
    雖屬傳聞證據，經公訴人、被告丁○○、己○○均不爭執其
    證據能力，復審酌前開證據之取得，無違法或不當之情形，
    且與認定本案事實具有關聯性，本院認為適當，自有證據能
    力。
三、除法律另有規定外，實施刑事訴訟程序之公務員因違背法定
    程式取得之證據，其有無證據能力之認定，應審酌人權保障
    及公共利益之均衡維護，刑事訴訟法第158條之4定有明文。
    本案所引用之非供述證據，並無證據證明係實施刑事訴訟程
    式之公務員違背法定程序所取得，自應認均具有證據能力。
貳、實體部分
甲、被告丁○○有罪部分
一、 訊據被告丁○○承認交付支票予證人寅○○，但否認有收
     受贓物、偽造有價證券之犯行，辯稱：我不知道那些支票
     是偷來的，原本蘇仔拿給我時就有2顆印章且都蓋好了，金
     額都是己○○寫好拿給我；我只有使用1張給寅○○，另１
     張是小雨自己拿走，其餘之支票也是由己○○拿走云云。
     經查：
（一）FNA0000000號、FNA0000000號、FNA0000000號、FNA00000
      00號、FNA0000000號、FNA0000000號、FNA0000000號、FN
      A0000000號、FNA0 000000號、FNA0000000號、FNA000000
      0號、FNA0000000號共12張原空白支票及呈展彩藝社開立
      支票所用之大小章（即「呈展彩藝社」、「游秉蓁」之印
      鑑章）係告訴人游秉蓁所有而遭竊之贓物，業據告訴人游
      秉蓁於偵查中陳述甚詳，並有臺中縣警察局豐原分局合作
      派出所受理刑事案件報案三聯單、遺失票據申報書、票據
      掛失止付通知書影本各1份附卷可證。
（二）被告丁○○自承上開支票及印鑑章均並非蘇仔所自行申請
      使用，而支票需在銀行開戶才有辦法取得，如相當財力證
      明及信用紀錄即無法任意開支票；依支票之性質為開立即
      需付款，對個人財產皆係屬重大影響之事，原支票之申請
      人豈會如此大方，連同印鑑章交予「蘇仔」，而授權「蘇
      仔」毫無限制金額地簽發支票？再者，被告丁○○無法明
      確提供「蘇仔」的真實姓名、年籍供查證，顯見被告丁○○與「蘇仔」交情普通，無深厚情誼；故「蘇仔」之來源
      如為合法，自己本可加以使用，豈會無償贈予交情如此淺
      薄之被告丁○○？故依一般人的經驗判斷，均可輕易認知
      「蘇仔」非由合法管道取得支票及印鑑章，被告丁○○空
      言否認有贓物之認識，自不足採。
（三）被告丁○○持FNA0000000號支票向證人寅○○調借4萬元
      ，業據證人寅○○警詢時陳述甚詳，並有FNA0000000號支
      票及退票理由單各1紙扣案可證。被告丁○○雖辯稱上開
      支票取得已蓋好印鑑章，惟「蘇仔」交付支票被告丁○○
      時，如已蓋好印鑑章，何需再另行交付「呈展彩藝社」、
      「游秉蓁」之印鑑章？又何預先在「金額欄」事先蓋上「
      游秉蓁」之印鑑章，顯見被告丁○○所辯，與事實不符，
      不足採信。
（四）被告丁○○以6,000元之代價將FNA0000000號支票出售予
      證人戊○○，並要證人戊○○自行填寫金額之經過，並業
      據證人戊○○於警詢陳述甚明；而證人戊○○填載金額25
      萬元後，交付證人子○○抵債，亦據證人子○○於警詢中
      陳述明確，並有FNA0000000號支票影本及退票理由單影本
      各1紙附卷可證。被告丁○○雖辯稱；是「小雨」偷FNA00
      00000號支票自行出售給戊○○，伊不認識戊○○云云，
      但被告丁○○於警詢時，供稱是其將FNA0000000號支票送
      給「小雨」，於本院審理時，卻改口稱支票是「小雨」偷
      去的云云，前後矛盾不一；況被告丁○○自稱不諳於使用
      支票，且遭人偷竊支票是日常生活特殊的經驗，理應記憶
      深刻；上開支票如果真係「小雨」偷竊，何以被告丁○○
      於警詢不據實陳述？再者，證人戊○○製作筆錄日期係97
      年1月11日，時間係在被告丁○○製作筆錄日期即97年1月
      18日之前，如被告丁○○與證人戊○○不相識，證人戊○○如何可以指認被告丁○○？顯見被告丁○○所辯，亦不
      足採信。
（五）綜上所述，被告丁○○收受贓物、偽造有價證券（2次）
      及詐欺之犯行均堪以認定。
二、核被告丁○○所為，係犯刑法第349條第1項之收受贓物罪、
    及第201條第1項之偽造有價證券罪（2次）、第339條第1項
    之詐欺取財罪。被告丁○○盜用「呈展彩藝社」、「游秉蓁
    」之印鑑章之行為，係偽造有價證券行為之一部，吸收於偽
    造有價證券行為之內；又其行使偽造有價證券之低度行為應
    為偽造有價證券之高度行為所吸收，均不另論罪。被告丁○○就偽造上開FNA0000000號支票部分，與被告戊○○有犯意
    之聯絡，與行為之分擔，為共同正犯。被告丁○○以一行使
    偽造之FNA0000000號支票之行為，同時向證人寅○○詐騙4
    萬元，所犯偽造行使偽造有價證券罪與詐欺取財罪之間，有
    想像競合之裁判上一罪之關係，應從一重論以偽造有價證券
    罪。按行使偽造有價證券，以取得票面價值之對價，固不另
    論詐欺罪，但如以偽造之有價證券作為新債清償而借款，則
    其借款之行為，為行使有價證券以外之另一行為，應論以詐
    欺取財罪，檢察官雖認被告丁○○不另論以詐欺取財罪，其
    法律見解容有未洽；但被告丁○○詐欺取財之犯行，與偽造
    有價證券之犯行，有想像競合犯之裁判上一罪之關係，應為
    起訴效力之所及，本院得併予審理，附此敘明。被告丁○○
    所犯上開3罪（收受贓物罪及2次偽造有價證券罪），行為不
    同，犯意各別，應分論併罰。又被告丁○○前於93年間因施
    用毒品案件，經本院以93年度訴字第3011號判決有期徒刑5
    月、10月確定，於95年12月16日縮刑期滿執行完畢，有臺灣
    臺中地方法院檢察署刑案資料查註紀錄表及臺灣高等法院被
    告前案紀錄表各1份附卷可證，其於5年內故意再犯本件有期
    徒刑以上之罪，為累犯，均應依法加重其刑。
三、爰審酌被告丁○○犯罪之動機、目的、手段、品行，本件犯
    罪之情節係以行使偽造有價證券方式，所得之金額，偽造支
    票之張數、偽造支票之金額、與告訴人寅○○之關係，及被
    告丁○○犯後僅坦承部分犯行，尚未見悔意，犯罪後態度難
    以謂為良好等一切情狀，分別量處如主文所示之刑，並定其
    應執行之刑。
四、附表編號1、2之偽造支票各1張，不問屬於犯人與否，依刑
    法第205條之規定均應沒收。
乙、被告己○○有罪部分
一、訊據被告己○○否認有上開犯行，辯稱：我不知道丁○○交
    付的支票、印鑑章是贓物；丁○○把支票及3顆印章交付給
    我，面額及印章全是丁○○所寫及蓋章，係在綽號小靜之女
    子家中所為；我沒有偽造有價證券；另我想改名洪俊良，但
    因假釋出獄未滿3年，所以沒有去改名云云。經查：
（一）FNA0000000號、FNA0000000號、FNA0000000號、FNA00000
      00號、FNA0000000號、FNA0000000號、FNA0000000號、FN
      A0000000號、FNA0000000號、FNA0000000號共10張原空白
      支票及呈展彩藝社開立支票所用之大小章（即「呈展彩藝
      社」、「游秉蓁」之印鑑章）係告訴人游秉蓁所有、遭竊
      之贓物，業如前述。被告己○○自承曾使用過支票，對於
      支票係申請人重要的金融工具應有相當之認識，豈有輾轉
      任意交付他人無限制授權使用之理。且被告己○○先前於
      警詢陳稱丁○○告訴其支票是一名豐原當鋪上班之人交給
      他云云；惟衡諸社會常情，未開立之支票並不具財產價值
      ，經營當鋪業者亦無收受空白支票作為典當物之情形，被
      告己○○所辯，顯與常情不符。被告己○○於偵查中又改
      口稱我問丁○○票有無問題，丁○○一直說沒有問題云云
      ，但被告己○○與被告丁○○有相當之認識，亦明知被告
      丁○○無長期之職業，經濟困難，連具保之保證金尚且需
      向被告己○○借款，豈有能力循正當管道取得大量支票？
      顯見被告己○○應知悉被告丁○○交付之物，係來源不明
      之贓物，所辯不足採信。
（二）被告丁○○收受支票之初，尚不知如何使用，需向被告己○○請教用法，業據被告丁○○陳述在卷，亦為被告己○○所不否認；故被告丁○○交付上開4張支票予被告己○○時，應無可能已填載完成。另被告己○○將上開支票2
      張交付予證人甲○○時，又向證人甲○○訛稱有一女性票
      主，請證人甲○○以電話聯絡確認，業經證人甲○○證述
      甚明，如被告己○○無偽造支票之行為，何需捏造一個票
      主（即發票人）來欺騙證人甲○○？故被告己○○所辯被
      告丁○○交票時，支票已記載完全一節，顯與事實不符，
      所辯不足採信，並有FNA0000000號、FNA0000000號、FNA0
      000000號支票及退票理由單各1張、FNA0000000號支票影
      本及退票理由單影本各1張在卷可證，及證人甲○○、乙○○於審理中之證言、證人張森榮警詢中之證言可資佐證
      ，被告己○○偽造有價證券之犯行亦均堪認定
（三）被告己○○冒用「洪俊良」名義在證人乙○○提出之委修
      單簽名確認，業經證人乙○○於警詢及本院審理時證述明
      確，並有委修單第1頁、第2頁影本附卷可證。被告己○○
      雖辯稱我想改名「洪俊良」，並請求傳被告己○○之母親
      為證，惟被告己○○如有更名之動機，衡情應在外面社會
      上曾使用過此一「姓名」，豈有僅有被告己○○母親知悉
      此一情事之理？被告己○○無法舉證其他相識或交往之親
      友知悉被告己○○在外已使用「洪俊良」參與社會上之活
      動，無從據為有利於被告己○○之認定。故被告己○○聲
      請求傳喚其母親為證人，本院認事證已明，別無傳喚之必
      要，其聲請應予駁回，附此敘明。
（四）綜上所述，被告己○○所辯，顯不可採；其收受贓物、偽
      造有價證券（3次）、行使偽造私文書之犯行，足堪認定
      。
二、核被告己○○所為，係犯刑法第349條第1項之收受贓物罪、
    第201條第1項之偽造有價證券罪（3次）及第216條、第210
    條之行使偽造私文書罪。被告己○○雖分二次收取被告丁○○交付的支票、印章，但時間密接，行為相似，應係基於同
    一收受贓物之決意，應論以接續犯。其盜用印章為偽造有價
    證券之部分行為；又其行使偽造有價證券之低度行為應為偽
    造有價證券之高度行為所吸收，均不另論罪。又按同時偽造
    同一被害人之多張支票時，其被害法益仍僅一個，不能以其
    偽造之支票張數，計算其法益，本件被告己○○於同一時間
    ，蓋用印章而偽造如附表編號3、4之支票2張，其侵害之法
    益相同，且時間密接，顯係基於單一偽造有價證券犯意下之
    接續行為，應論以單一偽造有價證券罪。另被告己○○偽造
    「洪俊良」名義之承認債務文書，其偽造署押係偽造私文書
    之一部；偽造私文書之行為為行使之行為所吸均收；均不另
    論罪。檢察官雖認被告己○○偽造「洪俊良」之署押，僅確
    構成刑法第217條第1項之偽造署押罪，其法律見解尚有未洽
    ；惟偽造署押為偽造私文書行為之一部，業如上述，故起訴
    效力仍及於行使偽造私文罪部分，本院得逕以審理，附此敘
    明。被告己○○所犯上開5罪，行為不同，犯意各別，應分
    論併罰。又被告己○○曾因違反槍砲彈藥刀械管制條例、施
    用毒品及偽造文書等案件，經本院判處有期徒刑1年4月、8
    月及4月確定，於93年9月21日縮短刑期假釋出獄，94年6月
    10日視為執行完畢，有臺灣臺中地方法院檢察署刑案資料查
    註紀錄表及臺灣高等法院被告前案紀錄表各1份附卷可證，
    其於5年內故意再犯本件有期徒刑以上之罪，為累犯，均應
    依法加重其刑。
三、爰審酌被告己○○犯罪之動機、目的、手段、素行，本件犯
    罪之情節係以行使偽造有價證券方式，所得之金額，偽造支
    票之張數、偽造支票之金額、與犯後否認犯行，尚未見悔意
    ，犯罪後態度難以謂為良好，但主動交出所持有之支票等物
    等一切情狀，分別量處如主文所示之刑，並定其應執行之刑
    。
四、附表編號3、4、5、6之偽造支票各1張收，不問屬於犯人與
    否，均應沒收。
丙、被告己○○無罪部分
一、公訴意旨另略以：被告己○○自丁○○收取空白支票及呈展
    彩藝社、游秉蓁之印鑑章2顆外，又另行偽造1顆游秉蓁之私
    章；並在剩餘之支票（FNA0000000號、FNA0000000號、FNA0
    000000號、FNA0000000號、FNA0000000號、FNA0000000號、
    FNA0000000號）共6張原空白支票上分別填上發票日期或金
    額，且在發票人欄或支票上填寫錯誤之處盜蓋呈展彩藝社或
    游秉蓁之真正之印文，另使用偽造之印章蓋游秉蓁之印文於
    FNA0000000號之支票上發票日期欄上。而上開所列之支票除
    票號FNA0000000號之支票因被告己○○在上開支票，填載發
    票日期為98年11月7日，並在發票人欄盜蓋呈展彩藝社及游
    秉蓁之印文各1枚後，且填載金額貳萬參仟元，而完成偽造
    支票之行為外，其餘之支票皆因漏載發票日或金額等絕對應
    記載事項，而未完成偽造有價證券之行為。因認被告己○○
    另涉有刑法第217條第1項之偽造印章罪嫌、第201條第1項之
    偽造有價證券罪嫌及同法第217條第2項之盜用印章印文罪嫌
    。
二、按犯罪事實應依證據認定之，無證據不得認定犯罪事實；不
    能證明被告犯罪或行為不罰者，應諭知無罪之判決，刑事訴
    訟法第154條第2項、第301條第1項、第2項分別定有明文。
    次按認定不利於被告之事實，須依積極證據，苟積極證據不
    足為不利於被告事實之認定時，即應為有利於被告事實之認
    定，更不必有何有利之證據；且認定犯罪事實所憑之證據，
    雖不以直接證據為限，間接證據亦包括在內，然而無論直接
    或間接證據，其為訴訟上之證明，須於通常一般之人均不致
    有所懷疑，而得確信其為真實之程度者，始得據為有罪之認
    定，倘其證明尚未達到此一程度，而有合理性之懷疑存在時
    ，即無從遽為有罪之確信，有最高法院30年上字第816號、7
    6年台上字第4986號等判例要旨足憑。另刑事訴訟法第161條
    已於91年2月8日修正公布，其第1項規定：檢察官就被告犯
    罪事實，應負舉證責任，並指出證明之方法。因此，檢察官
    對於起訴之犯罪事實，應負提出證據及說服之實質舉證責任
    。倘其所提出之證據，不足為被告有罪之積極證明，或其指
    出證明之方法，無從說服法院以形成被告有罪之心證，基於
    無罪推定之原則，自應為被告無罪判決之諭知，亦有最高法
    院92年度台上字第128號判例意旨可資參照。
三、關於偽造印章罪部分：被告己○○否認有偽刻告訴人游秉蓁
    之私章，辯稱：丁○○96年10月8日交給我時，就有這一顆
    私章等語。經查，被告丁○○證稱：「蘇仔」交給我時，就
    有2顆印鑑章及1顆游秉蓁的私章，我在警詢時說「蘇仔」交
    給我2顆章，是因為警察只問到那2顆印鑑章等語，核與被告
    己○○所辯相符。且被告丁○○交給被告己○○時，附有支
    票領取證1紙，其上即有告訴人游秉蓁領取支票所蓋之「游
    秉蓁」印鑑章，被告己○○應無再另行偽造告訴人游秉蓁印
    章之動機與必要性，是被告己○○所辯，堪信為真。
四、關於偽造有價證券罪部分：被告己○○否認偽造FNA0000000
    號支票，辯稱：丁○○96年10月8日交給我時，就已填好等
    語。經查，被告丁○○於審理時亦證稱：FNA0000000號支票
    「蘇仔」交給我時就已寫好了等語，與被告己○○所辯相符
    ；況FNA0000000號支票被告己○○早於96年10月8日已取得
    ，迄97年1月3日時，被告己○○都未使用，且係於97年1月3
    日時，主動告知承辦員警有該張支票，並於97年1月4日主動
    交出該張支票，難認被告己○○有「意圖供行使之用」的犯
    意；再衡諸常情，上開支票如係被告己○○所偽造，豈有自
    行取出交付予警察而自暴犯行之愚昧舉措，故被告己○○所
    辯，亦堪信為真。
五、關於盜用印章罪部分：刑法第217條第2項盜用印章罪為結果
    犯，以「足以生損害公眾或他人」之構成要件之一；如未達
    「足以生損害於公眾或他人」之結果，即不構成犯罪。被告
    己○○否認於FNA0000000號、FNA0000000號、FNA0000000號
    、FNA0000000號、FNA0000000號、FNA0000000號原空白支票
    上之發票人欄或支票上填寫錯誤之處盜蓋呈展彩藝社或游秉
    蓁之真正之印文，與使用偽造之印章蓋游秉蓁之印文於FNA0
    000000號之支票上發票日期欄上；而上開支票均欠缺絕對應
    記載事項，屬無效之票據，且均在被告己○○持有之中，並
    未交付予他人，不生票據上之權利義利關係，在法律上亦未
    從作為債權、債務關係的證明文件，對於告訴人游秉蓁自無
    損害可言，復未生損害於公眾，與刑法第217條第2項之構成
    要件尚有不符，其行為應不罰。
六、綜上所述，就被告己○○偽造印章罪及偽造有價證券罪部分
    ，依檢察官所舉之證據，未達於通常一般之人均不致有所懷
    疑，而得確信其為真實之程度，不足以認定被告己○○涉有
    上開2罪；另就被告己○○盜用印章罪部分，不論是否被告
    己○○所為，其行為均屬不罰；故均應為被告己○○無罪之
    諭知。
丁、至於證人戊○○（男，民國67年4月16日出生，身分證統一
    編號：Ｚ000000000號，住臺中縣大里市○路街12巷10號），
    與被告丁○○共同基於偽造支票之犯意，未得到告訴人游秉
    蓁之授權同意，而偽造上開以告訴人游秉人為發票人名義之
    FNA0000000支票，亦涉有刑法第201條第1項之罪嫌，應由檢
    察官另行偵查處理，併此敘明。
據上論斷，應依刑事訴訟法第299條第1項前段、第301條第1項，
刑法第28條、第201條第1項、第339條第1項、第349條第1項、第
216條、第210條、第55條、第47條第1項、第51條第5款、第205
條、第219條，刑法施行法第1條之1，判決如主文。
本案經檢察官辛○○到庭執行職務。
中    華    民    國    98    年    6     月    30    日
                  刑事第六庭    審判長法  官  施慶鴻
                                      法  官  莊深淵
                                      法  官  李秋娟
以上正本證明與原本無異。
如不服本判決應於收受判決後10日內向本院提出上訴書狀，並應
敘述具體理由；其未敘述上訴理由者，應於上訴期間屆滿後20日
內向本院補提理由書（均須按他造當事人之人數附繕本）「切勿
逕送上級法院」。
                                      書記官  賴瓊珠
中    華    民    國    98    年    6     月    30    日
附錄論罪科刑法條
刑法第201條
意圖供行使之用，而偽造、變造公債票、公司股票或其他有價證
券者，處3年以上10年以下有期徒刑，得併科3千元以下罰金。
行使偽造、變造之公債票、公司股票或其他有價證券，或意圖供
行使之用，而收集或交付於人者，處1年以上7年以下有期徒刑，
得併科3千元以下罰金。
刑法第210條
偽造、變造私文書，足以生損害於公眾或他人者，處5年以下有
期徒刑。
刑法第216條
行使第210條至第215條之文書者，依偽造、變造文書或登載不實
事項或使登載不實事項之規定處斷。
刑法第349條第1項
收受贓物者，處3年以下有期徒刑、拘役或5百元以下罰金。


司法院資訊處製作；財團法人民間司法改革基金會備份。
